臺灣新北地方法院行政訴訟判決
111年度交字第389號
原      告  楊凱宏
被      告  新北市政府交通事件裁決處
                    設新北市○○區○○路0段000號2樓
代  表  人  李忠台（處長）
                    住同上
訴訟代理人  黃曉妍  律師
上列當事人間交通裁決事件，原告不服被告民國111年5月12日新
北裁催字第48-000000000號裁決，向本院提起行政訴訟，本院判
決如下：
    主  文
一、原告之訴駁回。
二、訴訟費用新臺幣參佰元由原告負擔。
    事實及理由
壹、程序方面：   
　　原告不服被告所為道路交通管理處罰條例（下稱處罰條例）
    第33條第1項第1款之裁決而提起撤銷訴訟，依行政訴訟法第
    237條之1，應適用交通裁決事件訴訟程序。本件因卷證資料
    已經明確，本院依同法第237條之7規定，不經言詞辯論，直
    接裁判。
貳、實體方面：
一、爭訟概要：
　　緣原告駕駛其名下車牌號碼000-0000號自用小客車（下稱系
    爭車輛）於民國111年4月6日14時15分，行經國道3號北向17
    5公里處時，因有「速限110公里，經雷達（射）測定行速為
    143公里，超速33公里，測距108.7公尺」之違規行為，經內
    政部警政署國道公路警察局第七公路警察大隊（下稱原舉發
    單位）以非固定式科學儀器採證後認定違規屬實，爰於舉發
    期限內即民國111年5月5日，填製國道警交字第000000000號
    舉發違反道路交通管理事件通知單逕行舉發，記載應到案日
    期為111年6月19日前，案件於同日移送被告，並於111年5月
    6日合法送達於原告。原告收受違規通知單後，並未向被告
    提出申訴；被告嗣於111年5月12日依原告之申請及查證結果
    ，認有「汽車行駛高速公路速度超過速限（20公里以上未滿
    40公里）」違規行為，乃依處罰條例第33條第1項第1款、第
    63條第1項第1款及違反道路交通管理事件統一裁罰基準及處
    理細則第41條、第43條、第44條及第67條之規定，製開新北
    裁催字第48-000000000號違反道路交通管理事件裁決書（下
    稱原處分），裁處原告罰鍰新臺幣（下同）3,500元，並記
    違規點數1點，原處分於同日合法送達原告。原告不服原處
    分，為此提起本件行政撤銷交通裁決訴訟。
二、原告起訴主張及聲明
  ㈠原告主張要旨：
    本人於111年4月6日下午14時15分由國道3號沙鹿交流道匝道
    往北向行駛時，如影片現場實地錄影為175.6公里處，本人
    由右方匝道駛出來時為175.4公里處，測速告示牌也座落在
    這位置，此處正是增速路段提速要匯入高速公路主線的外車
    道，前方點的175.1公里處位置的高速公路陸橋橋上背面（
    也就是面向北上，背向為南下）就是國道員警的值勤位置，
    前後共300公尺的距離實在太短，即要增速匯入主線又要顧
    及外車道大小車的不禮讓和預防超速，匝道匯入主線的外車
    道亂象本就很多，也因此容易發生事故。本人的紅單舉發照
    片是由高處制高點向下拍攝的。本人4月6日14時15分由匝道
    口175.4公里往175.1公里的執法處開去時並未看到任何速限
    標示和可明確辨識之執勤車輛，以及身著制服之員警在該處
    公開執法，本人並未嚴重超速（40公里以上），不符合制高
    處的隱藏式執法，而舉發員警也未遵循行政程序原則，進行
    公開執法。本人由於收到罰單時已是111年5月8日了，車上
    的行車記錄器容量64G而已，已被覆蓋，故無法提供當下影
    像，本人後續有回事發地點勘察錄影影片，在此提供等語。
  ㈡聲明：⒈原處分撤銷。⒉訴訟費用由被告負擔。
三、被告答辯及聲明：
  ㈠被告答辯要旨：
　⒈依原舉發單位檢附之職務報告書、違規車輛與科學儀器及測
    速告示牌之距離現場圖及違規暨現場照片所示（被證3），
    國道3號北向174.7公里處設有限速標牌『限5』、國道3號北向
    175.4公里處設有『警52』標牌，系爭標牌均清晰並不存斑駁
    致不可辨識之情形，並參酌違規車輛與科學儀器及測速告示
    牌之距離現場圖（被證3），原告實際違規行為發生地點為
    國道3號北向174.971公里，其與『警52』牌面設置地點間相距
    429公尺，合於「300公尺以上、1000公尺以下」之規定，故
    系爭警告標牌之設置符合處罰條例第7條之2第3項規定；另
    原告駕駛時速係由合格檢驗之測速儀器所測得，行為時測得
    之時速為143公里，顯逾系爭路段限速110公里之規定，違規
    事實明確，依法舉發並無違誤，隨卷檢附測速照相儀器之合
    格審驗儀器之證明書(被證6)，供鈞院作為審查之依據。
　⒉原告固於起訴狀中略以:「匝道口並未見任何速限標示及可明
    確辨識之執勤車輛」為撤銷原處分之主張，然同上揭敘述，
    於國道3號北向175.4及174.7公里（答辯狀記載為174.971，
    經查該處為違規地點，顯然錯誤，應予更正）分別設有『警5
    2』及『限5』標牌，原告所述顯與事實不符；另查員警職務報
    告書（被證3）內容，當日執勤員警使用手持雷射測速槍（
    器號 UX028240、證號J0GB0000000）於國道3號175公里處執
    行測速照相勤務，該雷射槍一次只能偵測一部車不受其他車
    輛影響，而查採證照片可見相片之十字絲印記位於系爭汽車
    號車尾右側位置，表示該車違規無誤，依法舉發並無違誤。
　⒊另關於「未見可明確辨識之執勤車輛」之情事，惟查原舉發
    單位回復函（被證3），本件執勤員警依據內政部警政署頒
    定『取締一般交通違規作業程序之注意事項』，於執行非固定
    式科學儀器採證違規之執勤地點、項目，均由主官核定，穿
    著制服駕駛公務車輛取締是類違規行為，乃依法執行交通稽
    查取締且採證過程均依測速儀器操作程序執行，儀器功能正
    常並經財團法人工業技術研究院檢定合格在案，有當日勤務
    分配表（被證3）在卷可稽，取締過程符正當法律程序之要
    求。
　⒋再者，原告既為汽車駕駛人，有汽車車籍查詢資料及駕駛人
    資料（被證4）為憑，其對上述規定應知之甚詳，並應確實
    遵守。是原告前揭所述，無非單方所執之詞，委無足取。綜
    上所述，被告依法裁處，應無違誤，原告之訴為無理由。
  ㈡聲明：⒈駁回原告之訴。⒉訴訟費用由原告負擔。　　
四、爭點：
　㈠原告主張「由匝道口175.4公里往175.1公里的執法處開去時
    並未看到任何速限標示」，理由是否可採？
　㈡原告主張「值勤員警的位置距離增速路段提速要匯入高速公
    路主線的外車道，距離僅約300公尺，實在過近」，理由是
    否可採？
　㈢原告主張未看到「身著制服之員警在該處公開執法」，其裁
    處是否違法？
五、本院之判斷：
  ㈠前提事實： 
　　上開爭訟概要事實，除爭點事項外，其餘事實業據原告於起
    訴狀所不爭執，並有內政部警政署國道公路警察局國道警交
    字第000000000號舉發違反道路交通管理事件通知單及送達
    證明、新北裁催字第48-000000000號違反道路交通管理事件
    裁決書及送達證書、內政部警政署國道公路警察局第七公路
    警察大隊111年6月24日國道警七交字第1110401499號函及職
    務報告書、違規車輛與科學儀器及測速告示牌之距離現場圖
    及違規車輛採證照片暨現場照片4張、111年4月6日之內政部
    警政署國道公路警察局第七公路警察大隊大甲分隊20人勤務
    分配表、財團法人工業技術研究院雷射射速儀檢定合格證書
    、汽車車籍查詢資料及駕駛人基本資料（見本院卷第61頁至
    第93頁）足資佐證，此事實應堪予認定。　　
　㈡應適用之法令：
  ⒈道路交通標誌標線號誌設置規則第55條之2：「測速取締標誌
    「警52」，用以警告車輛駕駛人前方路段常有測速取締執法
    ，促使行車速度不得超過道路規定之最高速限或低於規定之
    最低速限。」、「本標誌設於測速取締執法路段前，一般道
    路應於100公尺至300公尺間，高速公路、快速公路應於三百
    公尺至一千公尺間。」
　⒉道路交通標誌標線號誌設置規則第85條第1項：「最高速限標
    誌「限5」，用以告示車輛駕駛人前方道路最高行車時速之
    限制，不得超速。設於以標誌或標線規定最高速限路段起點
    及行車管制號誌路口遠端適當距離處；里程漫長之路段，其
    中途得視需要增設之。」
　⒊道路交通管理處罰條例第7條之2第1項第7款、第2項第9款、
    第3項、第4項：「汽車駕駛人之行為有下列情形之一，當場
    不能或不宜攔截製單舉發者，得逕行舉發：七、經以科學儀
    器取得證據資料證明其行為違規。」、「前項第七款之科學
    儀器應採固定式，並定期於網站公布其設置地點。但汽車駕
    駛人之行為屬下列情形之一者，不在此限：九、行車速度超
    過規定之最高速限或低於規定之最低速限。」、「對於前項
    第九款之違規行為，採用固定或非固定式科學儀器取得證據
    資料證明者，於一般道路應於100公尺至300公尺間，於高速
    公路、快速公路應於300公尺至1,000公尺間，明顯標示之；
    其定點當場攔截製單舉發者，亦同。」、「第一項逕行舉發
    ，應記明車輛牌照號碼、車型等可資辨明之資料，以汽車所
    有人為被通知人製單舉發。」
　⒋道路交通管理處罰條例第33條第1項第1款：「汽車行駛於高
    速公路、快速公路或設站管制之道路，不遵使用限制、禁止
    、行車管制及管理事項之管制規則而有下列行為者，處汽車
    駕駛人新臺幣3,000元以上6,000元以下罰鍰：一、行車速度
    超過規定之最高速限或低於規定之最低速限。
　⒌道路交通管理處罰條例第63條第1項第1款：「汽車駕駛人有
    下列各款所列條款之一者，除依原條款處罰鍰外，並予記點
    ：一、有第三十三條第一項、第二項、第三十八條第一項、
    第四十條、第四十五條、第四十七條第一款至第三款、第四
    十八條、第四十九條或第六十條第二項第一款、第二款情形
    之一者，各記違規點數一點。」
　⒍按「本細則依道路交通管理處罰條例第九十二條第四項規定
    訂定之。」、「處理違反道路交通管理事件之程序及統一裁
    罰基準，依本細則之規定辦理。前項統一裁罰基準，如附件
    違反道路交通管理事件統一裁罰基準表。」，違反道路交通
    管理事件統一裁罰基準及處理細則第1條、第2條第1項、第2
     項分別亦有明定，是違反道路交通管理事件統一裁罰基準
    及處理細則即係基於法律之授權所訂定，而該處理違反道路
    交通管理事件之統一裁罰基準（即「違反道路交通管理事件
    統一裁罰基準表」）已考量「違反事件」、「法條依據」、
    「法定罰鍰額度或其他處罰」、「違規車種類別或違規情節
    」、「期限內繳納或到案聽候裁決者」、「逾越應到案期限
    30日內，繳納罰鍰或到案聽候裁決者」、「逾越應到案期限
    30日以上60日以內，繳納罰鍰或到案聽候裁決者」、「逾越
    應到案期限60日以上，繳納罰鍰或逕行裁決處罰者」等因素
    ，作為裁量之標準，並未違反授權之目的及裁量權之本質，
    是其不僅直接對外發生效力，且被告亦應受其拘束而適用之
    。
　㈢由前揭職務報告書、違規暨現場照片4張、測速告示牌之距離
    現場圖、111年4月6日之內政部警政署國道公路警察局第七
    公路警察大隊大甲分隊20人勤務分配表以觀（見本院卷第77
    至87頁），系爭車輛行經前開違規路段時（行經國道3號北
    上175.4公里處設有測速取締標誌「警52」），當日警員領
    用手持雷射射速槍器號UX028240證號J0GB0000000號使用（
    即非固定式雷達測速儀），測得其行車速度為時速143公里
    ，而於違規處前方約94公尺處（即國道3號北上174.7公里）
    已設有限速標牌「限5」，94公尺係違規車輛與科學儀器之
    距離，且測得超速地點在174.971公里處，尚未通過公174.7
    里處，依前後路段（見本院卷第85頁、第86頁）均設有速限
    標誌，已符合上開道路交通標誌標線號誌設置規則第85條第
    1項規定，而該雷達測速儀業經檢定合格（檢定日期：110年
    9月17日、有限期限：111年9月30日）一事，亦有財團法人
    工業技術研究院雷射測速儀檢定合格證書附卷足憑（見本院
    卷第89頁），故被告據之認系爭汽車經駕駛而有「汽車行駛
    高速公路速度超過規定最高速限20公里以上未滿40公里」之
    違規事實，且符合道路交通管理處罰條例第7條之2第3項「
    於高速公路、快速公路應於300公尺至1,000公尺間，明顯標
    示之」之規定，乃以原處分裁處系爭車輛之車主（即原告）
    前揭處罰內容，觀諸前開規定，依法洵屬有據。是原告主張
    自國道3號北向175.4公里至175.1公里間未見任何速限標示
    等語，顯係對道路交通標誌設置規範有所誤解，不足為採。
  ㈣至原告另以「值勤員警的位置距離增速路段提速要匯入高速
    公路主線的外車道，距離僅約300公尺，實在過近」等語，
    作為主張原處分不合法之理由，惟查：
　⒈道路交通管理處罰條例第7條之2第3項之規定之立法意旨乃在
    於提醒駕駛人減速或增速，以讓駕駛人留意得以保持速限而
    維持安全，此觀立法理由自明。復按「主旨：有關貴署函為
    南投縣政府警察局所詢道路交通管理處罰條例第7條之2第3 
    項規定明顯標示之距離界定乙案，復如說明，請查照。說明
    ：一、復貴署103年11月19日警署交字第1030164474號函。
    二、本案貴署認旨揭條例第7條之2第3項規定明顯標示之距
    離，應以『警示牌設置位置』與『交通違規行為發生地點』之距
    離為據之見解乙節，應屬妥適。」業經交通部103年11月27
    日交路字第1030036829號函釋在案。經核上開函釋乃就道路
    交通管理處罰條例第7 條之2 第3 項主管機關針對其下級機
    關如何適用執行道路交通管理處罰條例第7條之2第3項之解
    釋，並未違反立法意旨及法律授權，亦無違法律保留原則，
    上訴人辦理相關案件，自得援用之。且依此函釋內容，限制
    警員於執行道交處罰條例第7條之2第3項規定時，僅得就「
    警示牌設置位置」與「交通違規行為發生地點」之距離為限
    制，而非以「警示牌設置位置」與「科學儀器設置點」之距
    離，而有利於用路之駕駛人；亦即「科學儀器」可得往前或
    往後測速，且依儀器之性能，亦有可能在一般道路測得超過
    300公尺以上之距離。準此，則可能在駕駛人行駛在「警示
    牌設置位置」之前即被測速或者在行駛過「科學儀器設置點
    」逾300公尺以上之距離，仍可能被測速。足見，處罰條例
    第7條之2第3項規定明顯標示之距離應以「警示牌設置位置
    」與「交通違規行為發生地點」之距離為依據，符合立法本
    旨，自可作為適用本條項依據（參照臺北高等行政法院107
    年度交上字第358號判決意旨、109年6月修正之「內政部警
    政署國道公路警察局固定式及非固定式測速照相執勤規定」
    ）。
　⒉原告經由國道3號北上沙鹿交流道匝道駛入國道3號主線時，
    其位置在175.4公里處，當見到設置該處之取締標誌「警52
    」，原告駛至174.971公里處之違規地點始被測速違規，距
    離「警52告示牌」之距離為429公尺，縱以「警示牌設置位
    置」距離175.4K與「科學儀器設置點」之距離175.065K，其
    距離為335公尺，均合於前揭實務見解，而依上開函釋所揭
    示有關明顯標示之距離應以「警示牌設置位置」與「交通違
    規行為發生地點」之距離為依據之意旨，是縱使原告主張執
    勤員警執勤位置距離增速路段提速要匯入高速公路主線的外
    車道過近屬實，亦不影響原告違規事實之認定基礎。再者，
    系爭車輛被拍攝違規時，係行駛於中線車道，益增原告自匝
    道匯入主線道後，尚有時間變化車道，難謂無時間將系爭車
    輛降速，以符合速限。
　㈤原告末以「未看到身著制服之員警在該處公開執法」等語，
    作為主張原處分不合法之理由，惟查：
　⒈依據109年6月修正之「內政部警政署國道公路警察局固定式
    及非固定式測速照相執勤規定」，其中六、注意事項㈤規定
    ：「執行非固定式測速照相人員須穿著制服，使用非巡邏車
    輛執勤時，車輛需有明顯標識。」
　⒉依當日勤務分配表（見本院卷第87至88頁）觀之，其上有分
    隊長核章，雖被告提供影本，為該影本蓋有與正本相符章。
    足徵當日值班員警林柏維，勤務內容為「第7巡邏線，取締
    重大違規175公里雙向測照及相片整理、審核」，執勤時間
    為上午12時至下午4時，依法執行交通取締且採證過程均依
    測速儀器操作程序執行，儀器功能正常並經財團法人工業技
    術研究院檢定合格在案，已如前述，是取締過程符正當法律
    程序之要求。再者，觀諸道路交通管理處罰條例第7條之2第
    3項規定，並無限制舉發員警選擇執行勤務地點之規定，倘
    舉發員警綜合考量認為車流量、現場狀況，為避免違規車輛
    所造成之視線上阻礙，難以辨別其車牌號碼，遂在天橋等制
    高點處以科學儀器採證取締違規車輛，於法並無不合。是以
    原告主張未看到身著制服之員警在該處公開執法，係個人未
    注意周圍環境變化，並不影響員警執行勤務合法性。
　⒊按當事人主張有利於己之事實者，就其事實有舉證之責任。
    但法律別有規定，或依其情形顯失公平者，不在此限，行政
    訴訟法第236條、第136條準用民事訴訟法第277條規定可參
    。再按行政法院應依職權調查事實關係，不受當事人主張之
    拘束；行政法院於撤銷訴訟，應依職權調查證據，行政訴訟
    法第125條第1項、第133條前段分別定有明文，是行政法院
    在審理案件時應盡闡明義務，使當事人盡主張事實及聲明証
    據之能事，並盡職權調查義務，以查明事實真相，避免真偽
    不明之情事發生，惟如已盡闡明義務及職權調查義務後，事
    實仍真偽不明時，則作舉證責任之分配，使應負舉證責任之
    人負擔該不利之結果（參照最高行政法院94年度判字第58號
    判決）。亦即行政法院就應依職權調查證據之事件，僅係免
    除行政訴訟當事人之主張責任（即所謂主觀舉證責任），並
    非免除當事人之舉證義務（所謂客觀舉證責任），亦即待證
    事實陷於不明時，當事人仍應負擔不利益之舉證責任分配，
    此依行政訴訟法第237條之9第1項之規定，於交通裁決事件
    訴訟程序亦準用之。系爭車輛於行經國道3號北向174.971公
    里處時，有超速之違規行為，該處前約429公尺處設置有三
    角形「警52」警告標誌牌面，用以提醒駕駛人前方路段常有
    測速取締執法，應依規定速限行駛等情，已如前述，則被告
    就原告違反處罰條例第33條第1項第1款規定並經雷達測速儀
    測速拍照依法得予以裁罰之要件事實，已盡充分提出上開之
    證據加以證明。原告主張應撤銷原處分之前開各項事實，徒
    以未見速限標示、行車記錄器容量僅64G而已，資料已覆蓋
    等語作為理由，尚不足作為其未提出積極證據以證其說之合
    理事由，則本院自無從為有利於原告之認定。
　㈥綜上所述，值勤員警持經合格檢驗之儀器測得原告有超速之
    違規事實，然因違規地點位國道屬當場不能或不宜攔截製單
    舉發之處所，遂依處罰條例第7條之2規定逕行舉發，且於實
    際違規地點之前方429公尺處亦已依同條第3項規定設置警示
    標牌，是以員警之舉發行為應無不法，原告既為汽車駕駛人
    ，有汽車車籍查詢資料及駕駛人資料（見本院卷第91至93頁
    ）為憑，其對上述規定應知之甚詳，並應確實遵守，原告上
    開主張並不影響本件違規事實成立之認定，原處分核無違誤
    。
六、本件判決基礎已臻明確，於兩造其餘攻擊防禦方法及訴訟資
    料，經本院審核後，或與本案爭點無涉，或對於本件判決結
    果不生影響，爰無庸一一再加論述，爰併敘明。
七、結論：原處分並無違誤，原告訴請撤銷為無理由，應予駁回
    。本件第一審裁判費300元，應由敗訴之原告負擔，所以確
    定如主文第2項所示。
八、依行政訴訟法第195條第1項後段、第98條第1項前段、第237
    條之7、第237條之8第1項，判決如主文。　
中　　華　　民　　國　 111　　年　　 7　　月　　28　　日
　　　　　　　　　行政訴訟庭  法　官  陳伯厚
如不服本判決，應於判決送達後20日內，向本院提出上訴狀，上
訴狀並應記載上訴理由，表明關於原判決所違背之法令及其具體
內容或依訴訟資料可認為原判決有違背法令之具體事實，並繳納
上訴費新臺幣750元。 其未表明上訴理由者，應於提出上訴後20
日內向本院補提理由書（上訴狀及上訴理由書均須按他造人數附
繕本），如逾期未提出上訴理由書者，本院毋庸再命補正，由本
院逕以裁定駁回上訴。 
                              書記官  陳柔吟
中　　華　　民　　國　　111 　年　　7 　　月　　29　　日